【裁判字號】    89,訴,1049
【裁判日期】    901105
【裁判案由】    偽造文書
【裁判全文】
臺灣高雄地方法院刑事判決                        八十九年度訴字第一四九號
    公  訴  人  臺灣高雄地方法院檢察署檢察官
    被      告  乙○○
    選任辯護人  李慶榮
                孫守濂
右列被告因偽造文書案件，經檢察官提起公訴（八十八年度偵續字第三五五號），本
院判決如左：
    主  文
乙○○無罪。
    理  由
一、公訴意旨略以：被告乙○○係設於高雄市○○區○○街一四五號之永詮旅行社有
    限公司（以下簡稱永詮旅行社）負責人甲○○之夫，於民國八十七年十月廿八日
    ，未經甲○○及永詮旅行社之同意，擅自持永詮旅行社大、小章及甲○○已遺失
    之身分證影本，委託不知情之永詮旅行社會計丙○○，在華僑商業銀行高雄分行
    ，擅自以永詮旅行社及甲○○名義，辦理銀行開戶手續，領取該銀行帳號０一０
    ─００六─００一─００六七九七─二號帳戶使用，足生損害於永詮旅行社及甲○○，嗣經甲○○查覺上情，乙○○始向銀行註銷該帳戶之使用，因認被告涉犯
  刑法第二百十條、第二百十六條、第二百十七條之罪嫌云云。
二、公訴人認被告乙○○涉有上開罪嫌，係以告訴人兼永詮旅行社代表人甲○○之指
    訴，及華僑銀行開戶資料、印鑑卡、資金往來明細為其主要論據。訊據被告乙○○，固坦承委託會計丙○○持永詮旅行社代表人甲○○留存在旅行社之七十五年
    發行的身分證影本及旅行社大、小章前往華僑商業銀行高雄分行開立帳戶，惟堅
    決否認有前開犯行，辯稱：永詮旅行社是伊父親楊連登出資設立，伊是永詮旅行
    社的實際負責人，告訴人甲○○是名義上負責人，伊有權處理永詮旅行社業務，
    因甲○○離家時將旅行社帳戶印章帶走，為了旅行社業務進行，才委由會計丙○○持甲○○留存在旅行社的身分證影本、印章及永詮旅行社印章去華僑銀行高雄
    分行開戶，伊並無偽造文書、盜用印章等語。
三、按犯罪事實應依證據認定之，無證據不得推定其犯罪事實，刑事訴訟法第一百五
    十四條定有明文，又告訴人之告訴，係以使被告受刑事訴追為目的，是其陳述是
    否與事實相符，仍應調查其他證據以資審認；且認定不利於被告之事實，須依積
    極證據，苟積極證據不足為不利於被告事實之認定時，即應為有利於被告之認定
    ，更不必有何有利之證據，最高法院五十二年度台上字第一三００號及三十年上
    字第八一六號判例分別著有明文可資參照。經查：
  (一)永詮旅行社於八十三年七月二十五日由被告乙○○之父楊連登出資新台幣（下同
    ）三百萬元，告訴人甲○○擔任負責人、被告乙○○擔任股東，並於八十三年八
    月一日由經濟部核准設立登記，此為被告乙○○、告訴人甲○○供承在卷，並有
    被告之父楊連登匯款於永詮旅行社儲備處之高雄市第十信用合作社（以下簡稱十
    信合作社）活期存款存簿影本及永詮旅行社籌備處、戶名甲○○之高雄市第十信
    用合作社活期存款存簿影本各一紙在卷可憑（見本院卷第廿六、廿七頁），且永
    詮旅行社與被告乙○○擔任負責人之永全通運股份有限公司（以下簡稱永全通運
    公司）均設在高雄市○○區○○街一四三號，該公司業務與永詮旅行社業務，被
    告及告訴人均有參與乙節，除具被告陳明在卷外，並經證人即永詮旅行社會計丙○○於本院調查中具結證稱：遊覽車公司全名為永全通運股份有限公司，負責人
    為被告，該公司與永詮旅行社設在同一地點，二家公司的業務我均有辦理，二家
    公司的帳亦相互流通，且被告及告訴人就二家公司業務均有參與，並未明顯劃分
    何人負責何項業務，在告訴人離家期間，旅行社業務均由被告負責等語（見本院
    卷第三六、三七、七八、七九頁），並有永詮旅行社及永全通運公司公司執照影
    本、永詮旅行社變更登記事項卡存卷可佐，足認被告亦為永詮旅行社之實際負責
    人，且告訴人就永詮旅行社相關業務已概括授權由被告負責處理，是告訴人主張
    被告無權處理永詮旅行社業務云云，無足採信。
  (二)於八十七年九月間，告訴人甲○○與被告乙○○感情不睦，告訴人甲○○因而離
    家並攜走永詮旅行社第一銀行苓雅分行帳戶之大、小印章，即永詮旅行社印章及
    負責人甲○○印章，此為告訴人自承在卷，被告遂委由不知情之公司會計丙○○
    攜帶告訴人留存於旅行社之身分證影本及永詮旅行社大、小章，至華僑銀行高雄
    分行開設帳戶，以收受客戶所簽發指定受款人為永詮旅行社之票據乙節，業經證
    人丙○○迭於偵訊及本院調查中證述明確（見偵查卷第六十三頁、偵續卷第廿八
    頁、本院卷第三六、三七頁），再參以告訴人於八十四年二月八日以永詮旅行社
    名義在十信合作社設立帳戶所使用之代表人即告訴人甲○○之身分證影本，亦係
    七十五年三月一日發行之身分證影本，此有十信合作社即泛亞商業銀行五福分行
    於九十年八月二十二日（九○）泛福發字第一四一六號函、九十年十月五日（九
    ○）泛福發字第一六六四號函及附件甲○○身分證影本乙份存卷可佐（見本院卷
    第一○八、一二三、一二四頁），顯見被告乙○○委由丙○○持向華僑銀行高雄
    分行開設帳戶所用之甲○○身分證影本、永詮旅行社大小章均係永詮旅行社所有
    ；告訴人指稱未留存於七十五年三月一日發行之甲○○身分證影本供旅行社使用
    及被告偽造永詮旅行社印章（即大章）、告訴人甲○○私章（即小章）云云，尚
    難採信。而被告乙○○既有權處理永詮旅行社相關業務，則其委託會計丙○○持
    永詮旅行社大、小章前往華僑銀行高雄分行開立帳戶，自無偽造文書可言。
  (三)況被告於八十七年十月二十八日將面額十一萬九千四百八十元存入華僑銀行高雄
    分行永詮旅行社帳戶後，於同年月三十一日轉帳八萬元至華僑銀行高雄分行被告
    乙○○個人甲存帳戶內，係為支付永詮旅行社應給付予慶威遊覽公司、金華遊覽
    公司、嘉興遊覽公司及賓凱福汽車公等車資，而前已由被告簽發、發票日均為八
    十七年十月三十一日而交予上開公司收執之支票六張，並非支付被告個人花費，
    此有華僑商業銀行高雄分行檢送之永詮旅行社帳戶資金明細（見偵續卷第廿四、
    三十頁）及被告乙○○簽發、發票日均為八十七年十月三十一日之支票影本六紙
    存卷可佐（見偵續卷第四九至五四頁），可見被告在華僑商業銀行高雄分行開立
    之永詮旅行社帳戶，係為永詮旅行社相關業務資金之運用，並未損害於永詮旅行
    社及其代表人甲○○或公眾，彰彰甚明。
  (四)綜上所述，本件被告乙○○前開辯詞應可採信；本案經查無積極確切之事證足以
    證明被告乙○○確有公訴人所指訴之行使偽造私文書、偽造印文犯行。此外復查
    無其他足資證明被告乙○○確有公訴人所指訴行使偽造私文書、偽造印文之犯行
    ，因不能證明被告乙○○犯罪，自應諭知其為無罪之判決。
據上論斷，應依刑事訴訟法第三百零一條第一項，判決如主文。
中      華      民      國    九十      年     十一     月      五      日
                                      臺灣高雄地方法院刑事第四庭
                                          法  官  廖  純  卿
右正本證明與原本無異。
如不服本判決，應於判決送達後十日內，向本院提出上訴狀。
                                          書記官  林  孝  聰
中    華      民      國    九十      年     十一     月      五      日


司法院資訊處製作；財團法人民間司法改革基金會備份。
